【裁判字號】    94,簡,1015
【裁判日期】    950227
【裁判案由】    就業服務法
【裁判全文】
臺北高等行政法院判決
                                     94年度簡字第01015號
原      告  甲○○
被      告  臺北市政府
代  表  人  乙○○市長）住同.
上列當事人間因就業服務法事件，原告不服行政院勞工委員會中
華民國94年11月25日勞訴字第0940058407號訴願決定，提起行政
訴訟。本院判決如下：
    主  文
原告之訴駁回。
訴訟費用由原告負擔。
    事  實
一、事實概要：
    緣原告非法聘僱逃逸之越南籍看護工DANG THI LIEN君（以
    下簡稱D君，護照號碼：A0000000A；原經核准之雇主：劉珍
    良）至原告宅（台北市○○○○街171之2號7樓），從事看
    護原告之工作，案經台北市政府警察局萬華分局於94年9 月
    2日在台北市○○區○○街167號前當場查獲，該分局遂於94
    年9月15日以北市警萬分行字第09432128000號函移由原處分
    機關台北市政府核處。嗣經台北市政府審查屬實，乃依就業
    服務法第57條第1款及第63條第1項規定，於94年9月26日以
    府勞二字第09420954901號違反就業服務法罰鍰案件處分書
    ，處原告罰鍰新台幣150,000元整。原告不服，提起訴願，
    遭訴願駁回，遂提起本件訴訟。
二、兩造聲明：
    (一)原告聲明：
      撤銷原處分及訴願決定。
    (二)被告聲明：
      1.駁回原告之訴。
      2.訴訟費用由原告負擔。
三、兩造之爭點：
    (一)原告主張之理由：
      原處分及訴願決定均以萬華分局筆錄為依據，殊不知原告
      民國元年出生已95高齡，兼以多病、重聽、鄉音、記憶力
      衰退、識字不多，筆錄內容根本不理解，益以生活艱苦，
      根本無能力支付18,000元報酬。綜上，請判決如聲明。
    (二)被告主張之理由︰
      1.按「任何人不得非法容留外國人從事工作。」、「違反
        第44條．．．規定者，處新臺幣15萬元以上75萬元以下
        罰鍰。」分別為就業服務法第44條及第63條第1項所明
        定。另按勞委會91年9月11日勞職外字第0910205655號
        函釋︰「查就業服務法第44條規定︰任何人不得非法容
        留外國人從事工作。係指自然人或法人與外國人間雖無
        聘僱關係，但有未依本法及相關法令規定申請許可，即
        容許外國人停留於某處所為其從事勞務提供或工作事實
        之行為而言。若二者間具聘僱關係，則為本法第57條第
        1 款之聘僱未經許可、許可失效或他人所申請聘僱之外
        國人。」所規範。又上開有無聘僱關係，應依客觀具體
        事實認定，如該外國人有勞務提供，而該自然人或法人
        對之有指揮監督關係，或有勞務報酬之約定者，則難辭
        無聘僱關係存在。
      2.按聘僱外國人工作，不得妨礙本國人之就業機會、勞動
        條件、國民經濟發展與社會安定。是為首揭就業服務法
        第42條所明定。又本法第43條復規定︰「除本法另有規
        定外，外國人未經雇主申請許可，不得在中華民國境內
        工作。」另本法所規範之對象，並未限制大型企業或工
        廠經營者始有適用，舉凡一般家庭類、學校、依法立案
        之短期補習班、海洋漁撈工作業者，均應受規範。
      3.另依司法院解釋第275號解釋︰「人民違反法律上之義
        務而應受行政罰之行為，法律無特別規定時，雖不以出
        於故意為必要，仍須以過失為其責任條件。但應受行政
        罰之行為，僅須違反禁止規定或作為義務，而不以發生
        損害或危險為其要件者，推定為有過失，於行為人不能
        舉證證明自己無過失時，即應受處罰。」，人民應受行
        政罰之行為，以出於故意或過失為必要，又人民尚不得
        因不知法律而據為免責之事由。
      4.查本件被告所屬之警察局萬華分局來函檢附之卷證，原
        告前於調查筆錄中，對於未經許可即聘僱越南籍外國人
        從事家庭看護工之違法事實，已坦承不諱，本件原處分
        自有法律上之理由。
    理  由
一、按「雇主聘僱外國人不得有下列情事：1、聘僱未經許可、
    許可失效或他人所申請聘僱之外國人。．．．。」、「違反
    ．．．第57條第1款．．．規定者，處新臺幣15萬元以上75
    萬元以下罰鍰。」分別為就業服務法第57條第1款及第63條
    第1項所明定。
二、查本件原告非法聘僱逃逸之越南籍看護工DANG THI LIEN君
    （護照號碼：A0000000A）至原告宅（台北市○○○○街171
    之2號7樓），從事看護原告之工作，案經台北市政府警察局
    萬華分局於94年9月2日於台北市○○區○○街167號前查獲
    ，有調查筆錄可稽，被告乃依就業服務法第57條第1款及第
    63 條第1項規定，處原告罰鍰150,000元，於法並無不合。
三、原告雖主張其並未雇用D君，調查筆錄之內容因其年老、重
    聽，根本不理解等語。惟查原告於警局調查中自承聘僱D君
    於自宅從事看護工作，並給外勞D君月薪18,000元。核與D
    君於調查時所述相符，該外勞並持有原告住宅之鑰匙，均有
    卷附之調查筆錄可考，並有在場人張細鸞君之簽名捺印，是
    原告與D君間顯已成立僱傭關係至明，原告之主張均無具體
    事證足查，尚無法採信。
四、綜上，原告所訴非有理由，從而被告據依首揭規定處原告罰
    鍰新台幣15萬元整，並無違法，訴願決定予以維持亦無違誤
    ，原告之訴為無理由，應予駁回。又本件事證明確，爰不經
    言詞辯論，逕為判決，並此明。
據上論結，本件原告之訴為無理由，爰依行政訴訟法第98條第3
項前段，判決如主文。
中    華    民    國    95    年    2     月    27    日
                            第五庭  法  官  張瓊文
上為正本係照原本作成。
本件以訴訟事件所涉及之法律見解具有原則性者為限，始得於本
判決送達後20日內向本院提出上訴狀並表明上訴理由，如已於本
判決宣示後送達前提起上訴者，應於判決送達後20日內補具上訴
理由（均按他造人數附繕本），且經最高行政法院許可後方得上
訴。
中    華    民    國    95    年    2     月    27    日
                                    書記官  吳柏洲


司法院資訊處製作；財團法人民間司法改革基金會備份。
